臺灣高雄地方法院刑事判決　　　　　　　 95年度訴字第893號
公　訴　人　臺灣高雄地方法院檢察署檢察官
被　　　告　子○○
　　　　　　　　　 （
選任辯護人　楊申田律師
　　　　　　余如惠律師
　　　　　　蘇瑛婷律師
上列被告因傷害致死案件，經檢察官提起公訴（94年度偵字第27
794 號），本院判決如下：
    主  文
子○○傷害人之身體，因而致人於死，處有期徒刑捌年。
    事  實
一、子○○於民國94年11月22日凌晨某時，與友人甲○○、壬○○、丁○○、戊○○及癸○○等人（前揭甲○○等5 人均業
    經檢察官以95年度偵字第4659號為不起訴處分在案）相約前
    往高雄縣大社鄉某處之假期釣蝦場與KTV （複合式）內飲酒
    唱歌，在該處巧遇友人鐘清陽，嗣於同日凌晨3 時許，眾人
    意猶未盡，鐘清陽遂邀約子○○及甲○○、壬○○、丁○○
    、戊○○、癸○○等人，一同前往位於高雄縣仁武鄉○○路
    301 號之「美美KTV 小吃部」205 包廂內繼續飲酒作樂，席
    間子○○因不滿鐘清陽欲先行離去而與鐘清陽發生口角，進
    而互毆，子○○雖主觀上無致鐘清陽於死之故意，然對於如
    以厚實之塑膠製冰桶等鈍器攻擊人身體之頭部等脆弱部位，
    倘未對於力道及部位加以注意，將致他人腦部受創、血管破
    裂出血，可能致人死亡之結果客觀上能預見，竟仍基於傷害
    之犯意，持包廂內桌上之塑膠製冰桶（手把為鐵製）猛力重
    擊鐘清陽之前額、頭部，致其頭部當場流血而倒臥沙發上，
    因而受有頭部嚴重外傷併右側額、頂、顳區硬腦膜下大片出
    血、併腦幹壓迫等傷害，子○○等人見狀遂共乘計程車離開
    現場，鐘清陽則透過店內服務人員林孟彥協助叫車，隨後搭
    乘計程車自行前往高雄市健仁醫院急診就醫，延至同年11月
    24 日 仍因右側額、頂、顳區硬腦膜下及左右側蜘蛛網膜下
    嚴重出血致中樞神經休克而不治死亡。
二、案經高雄市政府警察局楠梓分局報告臺灣高雄地方法院檢察
    署檢察官偵查起訴。
    理  由
甲、證據能力有無部分：
一、證人己○○、劉咿妗、甲○○於警詢中之證述均有證據能力
    ：
  (一)按現行刑事訴訟法採行直接審理原則及言詞審理原則，並保
    障被告之反對詰問權，明定被告以外之人於審判外之言詞或
    書面陳述，除法律有規定者外，原則上不得作為證據。另為
    兼顧現實需要及真實之發現，乃本於例外從嚴之立場，許於
    具備必要性及可信性之特別情況下，例外地承認其有證據能
    力。刑事訴訟法第159 條之3 規定：「被告以外之人於審判
    中有下列情形之一，其於檢察事務官、司法警察官或司法警
    察調查中所為之陳述，經證明具有可信之特別情況，且為證
    明犯罪事實之存否所必要者，得為證據：一、死亡者。二、
    身心障礙致記憶喪失或無法陳述者。三、滯留國外或所在不
    明而無法傳喚或傳喚不到者。四、到庭後無正當理由拒絕陳
    述者。」其立法理由在於考量審判程序中，一旦發生事實上
    無從為直接審理之原因，如一概否定該陳述之證據適格，不
    免違背實體真實發現之訴訟目的，為補救採納傳聞法則，實
    務上所可能發生蒐證困難之問題，始例外地承認該審判外之
    陳述，得採為證據（最高法院95年度台上字第4333號判決參
    照）。查證人己○○、劉咿妗於警詢所證，固屬被告以外之
    人於審判外之言詞陳述，惟該2 位證人經本院依法合法傳、
    拘均未到庭，有本院之送達證書、警局函覆在卷足憑（見本
    院卷(二)第5 、6 、8 、40、41、43、91、92、136 頁），嗣
    於96年2 月14日本院審理程序中，辯護人始捨棄傳喚。又證
    人己○○、劉咿妗與被告原非熟識，亦素無怨隙，衡情2 位
    證人當無設詞構陷被告之必要，是渠等於警詢所稱，應屬可
    信。故該等警詢陳述既具有可信之特別情況，並為證明犯罪
    事實存否之必要，依刑事訴訟法第159 條之3 規定，應有證
    據能力。
  (二)按被告以外之人（包括證人、鑑定人、告訴人、被害人及共
    同被告等）於檢察事務官、司法警察官或司法警察調查中所
    為之陳述，與審判中不符時，其先前之陳述具有較可信之特
    別情況，且為證明犯罪事實存否所必要者，得為證據，刑事
    訴訟法第159 條之2 定有明文。所謂「前後陳述不符」之要
    件，應就前後階段之陳述進行整體判斷，以決定其間是否具
    有實質性差異，惟無須針對全部陳述作比較，陳述之一部分
    有不符，亦屬之。而所謂「較可信之特別情況」之情形，亦
    應就前後陳述時之各種外部情況進行比較，以資決定何者外
    部情況具有可信性，若陳述係在特別可信之情況所為，則虛
    偽陳述之危險性即不高，雖係審判外陳述，或未經被告反對
    詰問，仍得承認其有證據能力。又所謂外部情況之認定例如
    ：時間之間隔、有意識的迴避、受外力干擾、事後串謀等。
    本院審酌證人甲○○於警詢所述與其於本院審理時之供述顯
    有前後陳述不符之情（詳如後述），惟其於警詢中之證述因
    距案發日較近，當時記憶自較深刻，可立即反應所知，不致
    因時隔日久而遺忘案情，且證人甲○○於案發數日後即面對
    警察詢問，較無來自被告同庭在場之壓力而出於虛偽不實之
    指證，或事後串謀、考量利害關係後而故為迴護被告之動機
    ，揆諸上開說明，其於警詢中所為之陳述，客觀上顯具有較
    可信之特別情況，且亦為證明犯罪事實存否所必要，依上揭
    規定，證人甲○○於警詢中之證言自有證據能力，而得作為
    本案之證據。
二、證人壬○○、丁○○、戊○○及癸○○於警詢中之證述均無
    證據能力：
    辯護人爭執證人壬○○、丁○○、戊○○及癸○○等人於警
    詢所為陳述屬傳聞證據，故無證據能力，因證人壬○○、丁○○、戊○○及癸○○嗣經傳喚到庭作證，而其等4 人於本
    院審判期日所為之證述情節，核與於警詢中所為之陳述均大
    致相符，因而與刑事訴訟法第159 條之2 所規定：「被告以
    外之人於司法警察調查中所為之陳述，與審判中『不符』時
    ，其先前之陳述具有較可信之特別情況，且為證明犯罪事實
    存否所必要者，得為證據」之要件不符，亦核無刑事訴訟法
    第159 條之3 、之4 或之5 所規定之傳聞法則例外之情形，
    本院因認證人壬○○、丁○○、戊○○及癸○○於警詢所為
    之陳述，應無證據能力。
三、證人乙○○、己○○、劉咿妗、辛○○、林孟彥、甲○○、
    壬○○、丁○○、戊○○及癸○○於偵訊中之證述均有證據
    能力：
    再按刑事訴訟法第159 條之1 第2 項規定：「被告以外之人
    於偵查中向檢察官所為之陳述，除顯有不可信之情況者外，
    得為證據。」然刑事訴訟法，為保障被告之反對詰問權，已
    採納英美之傳聞法則，而被告以外之人於偵查中向檢察官所
    為之陳述，其本質屬傳聞證據，依傳聞法則，原無證據能力
    ，係因立法者以刑事訴訟法規定檢察官代表國家偵查犯罪、
    實施公訴，依法有訊問被告、證人、鑑定人之權，且實務運
    作時，偵查中檢察官向被告以外之人所取得之陳述，原則上
    均能遵守法律規定，不致違法取供，其可信性極高，為兼顧
    理論與實務為由，而例外設定其具備非顯不可信之要件時，
    得為證據（最高法院95年度台上字第3220號判決參照）。查
    證人乙○○、己○○、劉咿妗、辛○○、林孟彥、甲○○、
    壬○○、丁○○、戊○○及癸○○於偵查中向檢察官所為關
    於本件案發過程之陳述，均已依法於檢察官訊問前具結，皆
    可擔保其係據實陳述，此有證人結文附卷可考（見上開偵查
    卷第19至23頁、第44至51頁、第64至65頁），而被告及其辯
    護人對於上開證人之證言，亦未曾主張釋明此等向檢察官所
    為之陳述，有非出於真意或有何違法取供之情形，本院並查
    無檢察官有以不正方法取證，或有任何其他顯有不可信之情
    事，況嗣經本院於審理中，對證人乙○○、辛○○、甲○○
    、壬○○、丁○○、戊○○及癸○○部分已予被告對質詰問
    之機會，證人己○○、劉咿妗部分，則經辯護人主動捨棄傳
    喚，方致對之無從行使反對詰問權，已說明如前，是足認證
    人乙○○、己○○、劉咿妗、辛○○、林孟彥、甲○○、壬○○、丁○○、戊○○及癸○○於偵查中向檢察官所為之陳
    述，均應具有證據能力，得為本案之證據。
四、按被告以外之人於審判外之言詞或書面陳述，除法律有規定
    者外，不得作為證據，刑事訴訟法第159 條第1 項定有明文
    。又被告以外之人於審判外之陳述，雖不符前4 條之規定，
    而經當事人於審判程序同意作為證據，法院審酌該言詞陳述
    或書面陳述作成時之情況，認為適當者，亦得為證據。當事
    人、代理人或辯護人於法院調查證據時，知有第159 條第1
    項不得為證據之情形，而未於言詞辯論終結前聲明異議者，
    視為有前項之同意，刑事訴訟法第159 條之5 亦定有明文。
    查臺灣高雄地方法院檢察署相驗屍體證明書、勘（相）驗筆
    錄、法務部法醫研究所函95年2 月16日法醫理字第09500000
    32號函及法醫所94醫鑑字第2119號鑑定書、高雄市健仁醫院
    診斷證明書、現場照片、相驗屍體照片、健仁醫院被害人鍾
    清陽之病歷（包含外科病歷、醫囑單、評估記錄表、護理記
    錄單、住院病歷摘要、檢查報告單、超音波報告單、護理病
    歷、家護中心身體評估表、記錄單、特殊護理紀錄、藥物與
    治療記錄單），及中央健康保險局高屏分局95年4 月18日健
    保高醫字第0950009802號函暨函附就醫紀錄2 紙等，均為被
    告以外之人於審判外之陳述，屬傳聞證據，而公訴人及被告
    、辯護人，就上開事證，未於本院審理過程中聲明異議，且
    本院審酌前開書證作成時之情況均屬正常，並無違法取證之
    情事，又與本案相關之待證事實具有關連性，是認適當作為
    證據，依前開刑事訴訟法第159 條之5 之規定，認上開證據
    均具有證據能力。至被告及辯護人所爭執證人丙○○等人於
    警詢、偵查中證述之證據能力部分，因該等證人之證言均未
    經本院採為認定本件犯罪事實之依據，爰無庸再就該等證人
    之證言有無證據能力為進一步審究，附此敘明。
乙、實體方面：
一、訊據被告子○○固坦承有於前揭時間，與被害人鐘清陽，及
    案外人甲○○、壬○○、丁○○、戊○○、癸○○等人，在
    高雄縣仁武鄉○○路301 號之「美美KTV 小吃部」205 包廂
    飲酒作樂，因細故而與被害人發生口角與肢體衝突，進而以
    冰桶打中被害人頭部致其受傷之事實，惟否認有何傷害致死
    之犯行，並辯稱：鐘清陽當時喝醉了，伊出言制止，鐘清陽
    便打伊，因當時害怕伊遂還手，嗣後鐘清陽拿啤酒瓶打，伊
    拿冰桶起來擋，就打到鐘清陽頭部，後來就打起來了，旁邊
    就有人出來勸架，伊才離開云云；辯護人則辯以：被告係因
    被害人之不法侵害，出於防衛自己的行為，被告並無故意犯
    行，且被害人之死亡與被告之行為間無因果關係，被告對被
    害人之死亡，也無預見可能性云云。經查：
  (一)被告與被害人、甲○○、壬○○、丁○○、戊○○及癸○○
    等人一同在「美美KTV 小吃部」205 包廂內飲酒作樂，席間
    被告因與被害人發生口角，2 人進而互毆之事實，迭經被告
    於本院羈押訊問、審理中供承在卷（見本院卷(一)第10頁、本
    院卷(二)第130 頁），核與證人甲○○、壬○○、丁○○、戊○○及癸○○於偵訊中之證詞，暨證人即同在包廂內目睹案
    發過程之乙○○於本院審理中之證述情節相符（見94年度偵
    字第27794 號偵查卷第15至17頁、本院卷(二)第62頁），佐以
    卷附法務部法醫研究所（94）醫鑑字第2119號鑑定書所載：
    「（被害人）傷害觀察結果：1.左眼眶周圍有瘀血；2.左側
    嘴唇瘀血腫脹；3.左額部撕裂0.3 乘3.8 公分，深1 公分；
    4.左前臂、左手背部，瘀血腫脹8 乘22公分」（見94年度相
    字第2148號相驗卷宗第137 頁背面），是前揭被告與被害人
    於前揭時、地互毆之事實，堪認為真實。按正當防衛，以對
    於現在不法之侵害為要件，應以防衛權存在為前提，若其行
    為與正當防衛之要件不合，即不生防衛是否過當之問題。又
    彼此互毆打架成傷之情形，因無從分別何方為不法侵害之行
    為，且雙方均欠缺防衛之意思，縱使可以證明何方先行攻擊
    ，被攻擊而還手之一方也未必具有防衛之意思，往往係出於
    互相報復之心理，故互毆之雙方均無主張正當防衛之餘地（
    最高法院92年度台上字第2561號判決參照），準此，辯護人
    雖以前開情詞辯稱本件屬正當防衛之情形，然被告與被害人
    互毆之事實既已敘明如前，又衡以被告於互毆後進而持包廂
    內桌上之塑膠製冰桶（手把為鐵製）猛力毆打鐘清陽之左前
    額，致其頭部當場流血而倒臥沙發上之情（詳後述），足證
    被告非僅單純基於防衛之意思而為傷害之行為，自無主張正
    當防衛之餘地。
  (二)又訊據證人乙○○就被告持塑膠製冰桶毆打被害人頭部之過
    程，及被害人受傷之情形乙節，於本院審理中結證稱：「（
    問：你當初陳述『砸』，是否可能因為被告不能支力而鬆脫
    的狀況？）答：不是，就是打下去（證人乙○○並以手勢由
    上往下的動作）；（問：如何能確定是打下去，而不是飛脫
    ？）答：因為他手有往後拉的動作（證人乙○○以手勢表示
    ）；（問：平常拿冰桶是否也會往後拉？）答：不會（證人
    乙○○以手勢表示是用提的）；（問：死者躺在地上昏迷或
    呻吟？）答：我看他躺在地上，他的動作是抱著頭；（問：
    被告如何打死者？）答：死者坐在椅子上，靠著牆壁，被告
    站著拿起冰桶由上往下砸下去；（問：被告砸幾次？）答：
    1 次；（問：死者的頭被打到後，有無流血？）答：有流血
    ；（問：是何部位流血？）答：右前或左前頭部；（問：被
    告拿冰桶打死者的頭時，他們二人的距離多遠？）答：他們
    是二人面對面；（問：（提示相驗卷第69頁）你看到的冰桶
    是否如照片所示？）答：對；（問：是否壓克力材質？）答
    ：對；（問：當時你有無注意冰桶是否因打到死者的頭而毀
    損？）答：破掉，斷成幾塊，地上有碎片。」等語明確（見
    本院卷(二)第63至70頁），並經證人即同在案發現場目睹案發
    過程之己○○於警詢中證述：被害人酒後一直要回家，「阿
    源」（即指被告）向被害人大聲咆哮，不久便見阿源拿起裝
    冰所用之冰桶往死者頭部大力砸3 下，伊見被害人頭部受傷
    流血，老闆便打電話叫計程車送被害人至高雄市健仁醫院就
    醫等語（見上開相驗卷第29至30頁），與證人即同在案發現
    場目睹案發過程之劉咿妗於警詢中證稱：被害人當天喝醉了
    ，說要回去睡覺，「阿源」（即指被告）不同意便對被害人
    說「大家來這裡是要歡喜的，你給我坐下，你要是出去就有
    事情」，雙方因此起口角爭執，之後被害人坐下口中仍唸唸
    有詞，阿源覺得很煩，便出手毆打被害人，另外幾名客人便
    出來勸架，但阿源與被害人仍持續發生爭執，後來阿源便拿
    起桌上放冰之塑膠製冰桶（手把是鐵製、內裝有冰塊），往
    被害人頭部猛砸，隨後被害人即頭破血流，並被送醫急救等
    語（見上開相驗卷第22至23頁），另有與被告所持兇器外型
    相同之冰桶照片暨現場照片共8 紙附卷可資佐證（見上開相
    驗卷第67至70頁），足證被告確實係因不滿被害人欲先行離
    去，而與被害人發生口角，進而互毆並持塑膠製冰桶重擊被
    害人前額、頭部致傷之事實無疑，被告前開辯稱：因鐘清陽
    拿啤酒瓶打伊，伊便拿冰桶起來擋，就打到鐘清陽頭部云云
    ，顯屬事後卸責之詞，不足採信。又就被告持冰桶砸被害人
    頭部乙節，依證人乙○○前開於本院審理中之證詞雖稱僅有
    一次，而與前開其他2 位證人所言有所出入，然證人乙○○
    亦自承因為該包廂在打架，所以其隨即離開包廂，大約10分
    鐘，因此未全程目睹本件衝突發生經過，僅能確定被告有拿
    冰桶打被害人之頭部等情（見本院卷(二)第66、68頁），再衡
    諸證人乙○○於本院審理中有與被告同庭之壓力，難免因此
    為有所保留之證述，當與常情相符，故此部分證詞之瑕疵，
    尚不影響其證言之可信性。此外，證人劉咿妗於偵查中雖改
    稱：對本件衝突發生之經過係聽乙○○說的，乙○○說被告
    有拿冰桶打被害人云云（見上開偵查卷第39頁），惟查，證
    人劉咿妗前於警詢中已證述：發生打架衝突時，伊與己○○
    、賴欣妤3 人尚在包廂內，但只有伊1 人從頭至尾在場目睹
    一切；希望警方不要讓被告等人知道伊在警局製作筆錄，且
    不要與被告等人面對面對話，因為被告等人非常可怕等語綦
    詳（見上開相驗卷第22、24頁）；佐以證人己○○亦於警詢
    證稱：本件發生衝突時，現場只留伊與劉咿妗、賴欣妤在包
    廂內服務等語（見上開相驗卷第29頁），足證證人劉咿妗確
    曾在案發現場目睹本件案發經過，其嗣後於偵查中所云，顯
    係基於倘為不利被告之證述，自己恐遭不測之心理壓力而為
    有所保留之證述，是以辯護人依此部分之證詞即辯稱證人劉
    咿妗係屬傳聞證人云云，要無可採，附此敘明。
  (三)又被害人與被告互毆及以冰桶毆打頭部之結果，造成被害人
    身體受有頭部嚴重外傷併右側額、頂、顳區硬腦膜下大片出
    血、併腦幹壓迫等傷害，送醫急救後延至同年11月24日仍因
    右側額、頂、顳區硬腦膜下及左右側蜘蛛網膜下嚴重出血致
    中樞神經休克而不治死亡等情，亦據臺灣高雄地方法院檢察
    署檢察官督同法醫師相驗及解剖屍體屬實，並製有勘驗筆錄
    、相驗屍體證明書、驗斷書、法務部法醫研究所前開鑑定書
    、相驗照片等（見相驗卷第119 至140 頁），另有健仁醫院
    診斷證明書1 紙、被害人之健仁醫院病歷資料1 份在卷可證
    （見上開相驗卷第8 頁、第72至118 頁），堪認被害人上開
    之傷害，導致中樞神經休克死亡結果之發生，係被告持上開
    塑膠冰桶毆打被害人頭部所致，被告傷害被害人之行為，與
    被害人死亡之結果間有相當因果關係，此觀諸法務部法醫研
    究所前開鑑定書對於死者死亡看法欄所載：研判死者顯係遭
    外力連續多次重擊額、頭部後，造成右側額、頂、顳區硬腦
    膜下及左右側蜘蛛網膜下嚴重出血致中樞神經休克而不治死
    亡等情，亦為相同之認定，復與前述證人證述之情節相符，
    益徵被告之行為與被害人死亡結果間有相當因果關係存在無
    疑。
  (四)按殺人與傷害致死之區別，應以加害人行為時有無殺意為斷
    ，而行為人究係基於何種犯意，為行為人內心之主觀意思，
    須依行為時所存之一切客觀情況，如行為人與被害人關係、
    犯罪動機、攻擊所用器具、攻擊部位、受傷情形等等各種情
    況加以推斷；至受傷處所是否致命部位，及傷痕之多寡，輕
    重如何，僅足供認定有無殺意之參考，原不能為區別殺人與
    傷害致人死之絕對標準（最高法院19年上字第718 號判例參
    照）。經查，被告持塑膠製冰桶猛擊被害人之頭部，徵諸一
    般人之常識，頭部則為神經中樞所在，任何一部位，如遭重
    擊，極易導致顱內出血，進而造成死亡之結果，此於客觀上
    應有預見之可能。惟查，本件被告與被害人案發前在高雄縣
    大社鄉某處之假期釣蝦場與KTV （複合式）飲酒巧遇後，仍
    意猶未盡，被害人再邀被告及其友人甲○○、壬○○、丁○○、戊○○及癸○○等人至上址「美美KTV 小吃部」205 包
    廂內飲酒，足見被告與被害人平日並無怨隙，縱於飲酒後偶
    因細故爭執，衡情被告應不至於萌生殺害被害人之動機，主
    觀上應無殺人犯意。又被告之行為僅係於酒後口角爭執間，
    在上開包廂內隨手拾得冰桶，盛怒之下而突然為之，可見被
    告並未深思其行為之後果，參以當時被害人與被告互毆，並
    遭被告持冰桶重擊頭部後，被告見被害人頭部流血，即與甲○○、壬○○、丁○○、戊○○及癸○○等人先行離去，被
    害人自行走出包廂，向店內服務人員說要去醫院，經店內服
    務生林孟彥叫計程車，自行搭車前往高雄市健仁醫院就醫等
    情，亦據證人劉咿妗、林孟彥於偵查中、證人乙○○於本院
    審理中證述無訛（見上開偵查卷第39、42頁、本院卷(二)第64
    、71頁），再佐以高雄市健仁醫院急診護理評估紀錄單所載
    可證，被害人遭毆打後於同日凌晨3 時28分自行到院就醫急
    診，當時意識尚清楚，並無意識不清之情況，是若被告若確
    有致被害人於死之決意，自可繼續重擊被害人頭部要害，迄
    被害人倒地不起後始行離去，當無留被害人尚有自行前往就
    醫餘力之可能，綜上益證被告僅基於傷害洩憤之犯意，並非
    基於殺人之犯意而為甚明，堪認被告對於可能造成被害人死
    亡之結果主觀上並無認識或預見，亦未對死亡之結果，有所
    容認。再觀諸被告所持冰桶手把為鐵製，冰桶為塑膠製，質
    地厚實，此有前揭證人證述，及卷附照片可證，業如前述，
    被告對於持之猛擊被害人頭部將導致傷害結果乙情，自應有
    所認識。另參以被害人當天因要先行離去而引發被告不悅，
    進而起口角衝突乙節，業據前開證人己○○、劉咿妗證述明
    確，足見被告係因與被害人發生爭執，因氣憤而生傷害犯意
    ，進而為傷害行為。
  (五)被告及辯護人固辯稱：被告係因手部受過重傷不能支力，因
    此所持冰桶不小心飛脫而擊中被害人，並非故意丟擲被害人
    云云，並援引證人甲○○、壬○○、丁○○、戊○○於本院
    審理中之證詞為證，證人甲○○證稱：伊見被告手持冰桶丟
    被害人，冰桶有離手，且僅有1 次云云（見本院卷(一)第140
    、143 、144 頁）；證人壬○○證稱：被告持冰桶甩過去，
    與被害人相距約147 公分云云（見本院卷(一)第147 、153 頁
    ）；證人丁○○證述：被告有持冰桶丟被害人1 次，冰桶有
    飛離手，打傷被害人前額，但並未看清被告是如何拿冰桶、
    如何丟、如何掉落，伊看到時冰桶已經在被害人身上云云（
    見本院卷(一)第158 、164 頁）；證人戊○○結證稱：被告有
    持冰桶丟被害人1 下，丟中被害人之前額，被害人當時係坐
    著，與被告相距約295 公分，被告拿了冰桶後就丟出去沒有
    停頓，但速度沒有很快云云（見本院卷(一)第211 至213 頁）
    ；證人癸○○則證述：被害人坐在沙發上，被告便坐著拿冰
    桶從前面平行丟向被害人，雙方相距約2 公尺，感覺應該不
    會很用力，速度不很快云云（見本院卷(一)第219 、221 頁）
    。惟本院核閱上開證人甲○○、壬○○、丁○○、戊○○、
    癸○○之證詞非僅與前揭證人乙○○、己○○、劉咿妗之證
    述明顯不符，且渠等間之證詞就被告如何拿冰桶、丟冰桶，
    被告與被害人距離等節，或語焉不詳，或互有出入，是否可
    信已非無疑，且觀諸證人甲○○業於警詢、偵查中、證人丁○○、戊○○亦曾於偵查中均具結證稱：被告拿冰桶打被害
    人前額（或頭部）後，被害人當場流血等情綦詳（見警卷(一)
    第20頁、上開偵查卷第15至17頁），嗣後始於本院審理中翻
    異前詞，均一致改稱被告僅有丟冰桶而未持冰桶重擊被害人
    云云，顯見渠等證詞前後反覆，證詞之可信度確有可疑之處
    ，再衡諸證人甲○○、壬○○、丁○○、戊○○、癸○○均
    與被告原本即關係良好，而與被害人並非熟識，且渠等6 人
    於案發當日均一同行動等情，此觀諸證人甲○○等人於偵查
    中之證述即明（見上開偵查卷第15、16頁），且為被告於本
    院審理中所自承（見本院卷(二)第132 頁），是證人甲○○、
    壬○○、丁○○、戊○○及癸○○之證詞易受渠等與被告間
    之人情壓力所影響，當與常情相符，反觀證人乙○○、己○○、劉咿妗與被告、被害人均互不相識，自無甘冒偽證罪責
    之危險，設詞誣陷被告之可能，故應以證人乙○○、己○○
    、劉咿妗等人上揭所述為可採。綜上可證，證人甲○○、壬○○、丁○○、戊○○及癸○○等人因被告同在庭之壓力，
    出於迴護被告之動機而為上開證述之情已灼然至明。況復參
    酌前開相驗照片與法務部法醫研究所鑑定書內容，可知被害
    人頭部之傷勢非輕，且為其致命之原因，復佐以證人甲○○
    於本院審理中證稱：被害人當時已血流滿面等語（見本院卷
    (一)第136 頁）；證人乙○○亦證稱：被害人當時一直流血，
    所以沒有人敢過去，伊見到被害人躺在地上，抱著頭，冰桶
    因打到被害人頭部而破掉，斷成幾塊，地上有碎片等語（見
    本院卷(二)第67、70、71頁），足證依被害人之傷勢、冰桶破
    裂等情，若非被告持冰桶毆打被害人之力道甚猛，豈是被告
    或證人甲○○、壬○○、丁○○、戊○○、癸○○等人前揭
    所云單純1 次隨意之甩擲足以致之，是被告辯稱並非故意持
    冰桶丟擲被害人云云，非屬可信，本院無由依證人甲○○、
    壬○○、丁○○、戊○○、癸○○等人之前開證詞，為被告
    有利之認定。
  (六)被告及辯護人又辯以：被害人係因蜘蛛網膜下出血，造成此
    種情況原因甚多，被告之行為與被害人死亡之結果間無相當
    因果關係云云，並請求本院向健仁醫院等調閱被害人歷年之
    病史，惟查，被告之行為與被害人死亡結果間有相當因果關
    係存在乙節業經本院認明如前，且本院依辯護人之聲請向中
    央健康保險局函調被害人歷年之就診紀錄，查證得知被害人
    自92年1 月迄94年11月24日間，總計僅有6 筆就診紀錄，此
    有中央健康保險局高屏分局95年4 月18日健保高醫字第0950
    009802號函，暨函附就醫紀錄2 紙在卷可按（見本院卷(一)第
    50至52頁），復衡諸常情，倘被害人罹患有慢性病，當有長
    期多次定期就診之紀錄，然觀諸上開事證，顯與辯護人所稱
    被害人可能因罹患高血壓等慢性病，而導致蜘蛛網膜下出血
    致死等情相左，又被告及辯護人均未能提出本件被害人之死
    因可能係導因於該等慢性病之依據，本院爰認為其上開調查
    證據之聲請並無必要，附此敘明。辯護人另辯稱：被害人長
    期酗酒，依證人乙○○證述，被害人確有跌倒滾下樓梯之情
    事，酒精中毒也會影響中樞神經，造成中樞神經休克，並影
    響血壓，造成腦部出血，又被害人酒精濃度高達495MG/DL，
    高於平均值，死者有高血壓，無血壓控制，長期酗酒，菸酒
    大量喝，每日三瓶以上，係跌倒高危險群，足證本件被害人
    死亡結果與被告的行為不具相當因果關係云云，並援引健仁
    醫院護理病歷為據（見上開相驗卷第102 頁），然查，證人
    乙○○固於本院審理中曾證述：伊回來時看到被害人從包廂
    門口走出來，在樓梯有跌倒，從2 樓滾到1 樓半云云（見本
    院卷(二)第70頁）；惟其於同次審理庭亦證稱：伊沒有看到被
    害人跌倒，但聽人家說被害人在樓梯跌倒等語（見本院卷(二)
    第65頁），是證人乙○○是否確曾親眼見聞被害人在美美KT
    V 小吃部跌倒乙節，顯仍有疑義，再參以證人鄧金玉於本院
    審理中證述：被害人當天從樓上下來時並未跌倒，結帳時，
    看被害人這樣便沒有算錢了等語（見本院卷(二)第19頁），從
    而，本院尚無由依證人乙○○前述部分之證詞逕推論被害人
    本件之傷害致死結果係因其跌下樓梯造成，此外，辯護人就
    酒精中毒也會影響中樞神經，造成中樞神經休克，並影響血
    壓，造成腦部出血等節，均未提出依據，復未說明被害人之
    酒癮與其所受前揭之傷害間有何關連，是本院亦無從採為有
    利於被告之論據。
  (七)綜上，被告所辯各節均非可採，本件事證明確，應予論罪科
    刑。
二、核被告所為，係犯刑法第277 條第2 項前段之傷害致死罪。
    按公訴檢察官於案件起訴繫屬後，原可於審判程序中向受訴
    法院更正起訴所引應適用之法條（刑事訴訟法第273 條第1
    項第1 款參照），本件公訴檢察官雖於95年8 月25日依95年
    度蒞字第5381號、95年度訴字第893 號補充理由書，認被告
    所犯係殺人罪嫌，爰聲請更正起訴法條，此有前開補正理由
    書1 份附卷可按（見本院卷(一)第186 至188 頁），惟被告就
    上揭傷害被害人並致其死亡之犯行，應係觸犯傷害致死罪，
    已如前述，是公訴人更正起訴法條為刑法第271 條第1 項之
    殺人罪，尚有未恰，惟其犯罪基本事實同一，本院自得變更
    起訴法條。爰審酌被告僅因口角細故，即手持鈍器下手重擊
    被害人頭部致死，顯示其對他人生命、身體法益毫不尊重，
    並造成被害人家屬精神上無可挽回之遺憾，逞兇鬥狠之行徑
    惡性非輕，復於犯後否認犯行，迄今未與被害人家屬達成和
    解，亦不曾就其侵權行為提出分毫賠償以彌補被害人家屬所
    受之悲痛，惟念及其除本件犯行外，並無其他前科紀錄，有
    臺灣高等法院被告前案紀錄表1 份在卷可稽，素行尚佳，另
    考量其犯罪之動機、犯罪之手段等一切情狀，因認公訴人求
    處有期徒刑8 年應屬妥適，量處如主文所示之刑，以示懲儆
    。至被告持以行兇之塑膠製冰桶1 只並未扣案，且非屬其所
    有，業據被告供承在卷，本院爰無由諭知沒收，附此敘明。
據上論斷，應依刑事訴訟法第299 條第1 項前段、第300 條，刑
法第277 條第2 項前段，判決如主文。
本案經檢察官庚○○到庭執行職務
中　　華　　民　　國　　96　　年　　4 　　月　　11　　日
                  刑事第十庭  審判長法  官  陳玉聰
                                    法  官  莊珮吟
                                    法  官  鄭凱文
以上正本證明與原本無異。
如不服本判決，應於收受送達後10日內向本院提出上訴書狀。
中　　華　　民　　國　　96　　年　　4 　　月　　12　　日
                                    書記官  林慧芬
附錄本案論罪科刑法條全文
中華民國刑法第277條
傷害人之身體或健康者，處三年以下有期徒刑、拘役或一千元以
下罰金。
犯前項之罪因而致人於死者，處無期徒刑或七年以上有期徒刑；
致重傷者，處三年以上十年以下有期徒刑。
